臺灣臺北地方法院刑事判決　　　　　　　94年度交訴字第84號
公　訴　人　臺灣臺北地方法院檢察署檢察官
被　　　告　甲○○
指定辯護人　本院公設辯護人　曾德榮
上列被告因搶奪等案件，經檢察官提起公訴（94年度偵字第1194
9號），本院判決如下：
    主  文
甲○○服用酒類，不能安全駕駛動力交通工具而駕駛，累犯，處
拘役參拾日，如易科罰金，以參佰元折算壹日。又意圖為自己不
法之所有，而搶奪他人之動產，未遂，累犯，處有期徒刑伍月，
如易科罰金，以參佰元折算壹日。
    事  實
一、甲○○前於民國八十八年間因偽造有價證券案件，經台灣板
    橋地方法院於八十九年十一月十二日以八十八年度訴字第一
    一Ｏ五號判處有期徒刑三年四月確定，於九十三年七月十六
    日假釋期滿執行完畢，詎其猶不知悔改，於民國九十四年六
    月三十日晚間十一時至同年七月一日凌晨二時許，在台北市
    ○○○路花田ＯＫ店內飲用威士忌後，明知其服用酒類，已
    達於不能安全駕駛動力交通工具之程度，竟仍騎乘車牌號碼
    ＴＹＷ—四Ｏ六號輕型機車，欲返回其位於台北縣永和市之
    住處；嗣於同日凌晨二時四十五分許，甲○○騎乘前揭機車
    沿臺北市中山區○○○路一一九巷由東往西方向逆向行駛時
    ，見路人丙○○沿前揭路段由東向西往林森北路口方向步行
    ，覺有機可趁，恃酒壯膽（惟未達心神喪失或精神耗弱程度
    ），竟意圖為自己不法所有，突駕駛其機車由右方繞至丙○○之左側，趁其未及防備之際，以右手搶奪丙○○背於左肩
    之黑色皮包一只，惟丙○○用手緊抓其皮包不放，而遭拖行
    約二、三公尺後，甲○○亦因重心不穩而人、車倒地（丙○○因此受有右膝蓋擦傷之傷害，惟傷害部分未據告訴），旋
    由丙○○之友人劉錫坤及行經該處之計程車司機乙○○上前
    將之制伏，始未能得逞。嗣經丙○○報警處理後，為警當場
    測得甲○○之呼氣酒精濃度每公升達一點一七毫克。
二、案經丙○○訴由台北市政府警察局中山分局報請臺灣臺北地
    方法院檢察署檢察官偵查起訴。
    理  由
一、(一)上揭酒後駕車之事實，業據被告甲○○於警詢、偵查及本
      院審理中坦承不諱（參見偵卷第九至十頁、五十頁、五八
      至五九頁、本院九十四年十一月十六日準備程序筆錄及同
      年十二月十五日審判筆錄），且被告為警查獲後，接受呼
      氣酒精濃度測定結果為每公升一點一七毫克，亦有呼氣酒
      精濃度測試報告一紙、刑法第一百八十五條之三案件測試
      觀察紀錄表各一紙附卷為憑（見偵卷第三八至三九頁），
      而按刑法上所謂「服用酒類不能安全駕駛動力交通工具」
      ，觀察重點在於酒精對駕駛人在交通工具高速動力運轉狀
      況下維持身心整體應變能力之影響，如果根據通常生活上
      之客觀經驗已不能確保駕駛人穩定而有效地操控動力交通
      工具，自屬法律所要規範之對象，與駕駛人有無喝醉、神
      智是否清楚均無必然關連。而醫學文獻上認吐氣所含酒精
      濃度達每公升Ｏ. 二五毫克者，有輕度協調功能降低之現
      象；每公升達Ｏ. 五毫克者，有反應較慢、感覺減低、影
      響駕駛之現象；每公升達Ｏ. 七五毫克者，有思考改變、
      個性及行為改變之現象；每公升達一. Ｏ毫克者，有步態
      不穩、噁心、嘔吐、精神混惑不清之現象，此業經行政院
      國軍退除役官兵輔導委員會臺北榮民總醫院八十八年八月
      五日（88）北總內字第二六八六八號著有函釋可參，準此
      ，駕駛人之生理狀況常受酒精相當程度之影響，注意力及
      反應能力降低，其駕駛能力受影響，不足以應付駕駛交通
      工具之各種狀況，其駕駛行為將對其他用路人造成一般之
      危險性，於此而認為當呼氣酒精濃度達每公升Ｏ. 五五毫
      克時，已不能安全駕駛，應屬合乎科學證據，當為可採；
      是被告飲酒後應認已達不能安全駕駛之程度，其前揭出於
      任意性之自白與事實相符，應堪採信。
    (二)訊據被告矢口否認有前揭搶奪之犯行，辯稱：伊騎車從後
      面撞到一名女子，為何撞到伊不知道，撞到後伊就跌倒，
      伊不知道是勾到她包包或是跌倒時拉住被害人之包包，伊
      是向左倒，應該是用右手去拉被害人之包包，因為伊當時
      醉了，要跌倒而用手往左拉，要跌倒的時候，有聽到有人
      在叫，然後就有人上來打伊，沒有多久警察就來，從伊拉
      住被害人包包到跌倒時，應該機車還在行進中，伊一撞到
      被害人就跌倒，機車大約往前滑行兩百公分，伊也滑出約
      兩百公分，但到現在還不清楚是機車勾到被害人的包包，
      還是手去拉到她的包包，伊當時是意識不清，並無搶奪云
      云（參見本院九十四年十一月十六日準備程序筆錄第二頁
      ），惟查：
    (1)被告於上揭時間騎乘機車沿台北市中山區○○○路一一九
      巷由東往西方向逆向行駛時，見被害人丙○○沿前揭路段
      由東向西往林森北路口方向步行，突駕駛機車繞至丙○○
      之左側，以右手搶奪丙○○背於左肩之黑色皮包，惟因被
      害人丙○○用手緊抓其皮包不放，而遭其拖行約二、三公
      尺後，甲○○亦因重心不穩而人、車倒地，後遭丙○○之
      友人劉錫坤及行經該處之計程車司機乙○○上前制伏等情
      ，業據告訴人丙○○於警詢、偵查中證述甚詳（參見偵卷
      第十四至十六頁、五八至六十頁），核與現場目擊證人劉
      錫坤、乙○○分別於警詢或本院審理中證述之情節（參見
      偵卷第十七至二二頁及本院前揭審判筆錄），均屬相符，
      且證人劉錫坤於警詢中明確證稱：我看見時被告正與我乾
      姐（指丙○○）在拉扯皮包等語（參見偵卷第二二頁），
      證人乙○○亦於本院審理中證稱：被告是迴轉以後，一支
      手離開握把勾到小姐（指丙○○）之皮包等語（參見本院
      前揭審判筆錄第四頁），且有被害人丙○○受傷之相片及
      遭拉扯之皮包相片各二幀附卷為憑（參見偵卷第二八頁及
      本院卷第六九頁），是被告確有動手拉扯被害人丙○○之
      皮包乙節，應堪認定。
    (2)次查，被告雖供稱：伊拉扯被害人皮包係因騎車重心不穩
      快跌倒之故云云，然衡情一般人苟騎車一時重心不穩，僅
      需將機車煞停後，以雙腳著地支撐即可讓車輛保持平衡，
      況僅以右手拉扯他人之皮包，實際上應無法支撐機車之重
      量，其前揭所辯，核與常情有違，已難以採信，且參諸被
      告拉扯被害人丙○○皮包後，因被害人丙○○緊抓住皮包
      不放，致遭被告拖行二、三公尺乙情，均已業如前述，且
      為被告到庭所不爭執（參見前揭準備程序筆錄第三頁），
      而苟被告僅係意在騎車重心不穩時，拉扯他人以為支撐，
      於見此舉仍無法保持車輛平衡時，即應立即煞車或放手，
      豈有於繼續騎車之情形下，又執意抓住被害人皮包不放之
      理；再佐以證人乙○○所證稱：被告出手拉扯被害人皮包
      前，被告騎乘之機車並無快跌倒或搖擺之情形等語（見前
      揭審判筆錄第四頁），益徵被告前揭所辯，應係臨訟編造
      之詞，不足採信，顯見被告並非因機車重心不穩，方出手
      拉扯被害人丙○○之皮包，而係基於不法所有之意圖，已
      至為灼然。
    (3)又被告雖辯稱：伊於案發當時因酒醉意識不清云云，且證
      人丙○○於偵查中亦證稱：被告當時好像有點神智不清，
      看起來有點醉等語（參見偵卷第五九頁），然參諸被告就
      其如何於拉扯被害人皮包後而人、車倒地，跌倒前拖行被
      害人與機車滑行之距離為二百公分、及其後遭人毆打、及
      警員到現場處理之經過，均於本院審理中供述甚詳（參見
      前揭準備程序筆錄第二頁），足見其案發時之意識狀態並
      非模糊不清，初已難認被告有何心神喪失或精神耗弱之情
      形；且證人乙○○於本院審理中亦證稱：警察來了之後就
      將被告用手銬在後面，警員並把被告拉起來，被告說他是
      不小心迴轉時用手勾到小姐皮包，被告當時講話應該還算
      清楚，字句清楚，速度也正常，沒有語無倫次的情形，且
      被告是自己走上警車的，我當時有聞到被告身上有酒味等
      語（參見本院審判筆錄第二至三頁），益徵被告當時之意
      識應仍屬清晰，而對其所為之搶奪犯行亦知之甚詳無誤。
      是被告縱有前揭酒後不能安全駕駛動力交通工具之情形，
      亦難據此認其於行搶時有心神喪失或精神耗弱之阻卻責任
      事由甚明。至被告及公設辯護人雖請求本院傳訊證人林裕
      翔到庭證明被告於案發時之精神狀態，然此業據現場目擊
      證人乙○○於本院審理中到庭證述，且證人林裕翔並未於
      案發時在場，對被告當時之精神狀況自未若證人乙○○清
      楚，此部分聲請，因前開待證事實已臻明確，核無必要，
      併此敘明。
    (4)綜上所述，本件事證已臻明確，被告前揭酒後駕車及搶奪
      犯行均堪認定，應依法論科。
二、核被告酒後駕車之所為，係犯刑法第一八五條之三服用酒類
    不能安全駕駛動力交通工具而駕駛罪。而被告乘告訴人丙○○不及防備之際，伸手拉扯其肩上之皮包，欲搶奪財物，惟
    未能達致取得財物之結果，其此部分所為，係犯刑法第三百
    二十五條第三項、第一項之搶奪未遂罪。被告所犯前揭二罪
    間，犯意各別，行為互殊，應予分論併罰之。次查，被告前
    於八十八年間因偽造有價證券案件，經台灣板橋地方法院於
    八十九年十一月十二日以八十八年度訴字第一一Ｏ五號判處
    有期徒刑三年四月確定，於九十三年七月十六日假釋期滿執
    行完畢，有卷附臺灣高等法院被告前案紀錄表可參，其受有
    期徒刑之執行完畢，五年以內再犯本件有期徒刑以上之罪，
    為累犯，應依法加重其刑。被告已著手於犯罪行為之實施，
    惟未至取得財物之結果，依刑法第二十六條前段關於未遂犯
    之規定，減輕其刑，並依法先加後減之。爰審酌被告前有違
    反麻醉藥品管理條例、偽造有價證券等前科，素行不佳，正
    值青壯年卻未思循合法途徑取得財富，實無可取，犯罪後否
    認搶奪犯行，酒後駕車，對道路交通安全造成潛在危害，暨
    被告犯罪之動機、目的、生活狀況、智識程度等一切情狀，
    分別量處如主文所示之刑，並均諭知易科罰金之折算標準。
三、至公訴意旨以被告前揭時地拖行被害人丙○○二、三公尺，
    致其受有右膝蓋擦傷之傷害，因認被告涉犯刑法第二百七十
    七條第一項之傷害罪嫌云云。惟刑法第二百七十七條第一項
    之傷害罪，依同法第二百八十七條規定係屬告訴乃論之罪，
    茲未據被害人丙○○提起告訴，本應依刑事訴訟法第三百零
    三條第三款為不受理之諭知，惟公訴人認此部分與被告所犯
    搶奪罪間，具有牽連犯之裁判上一罪關係，自不另為不受理
    之諭知。
據上論斷，應依刑事訴訟法第二百九十九條第一項前段，刑法第
一百八十五條之三、第三百二十五條第三項、第一項、第四十七
條、第二十六條前段、第四十一條第一項前段，罰金罰鍰提高標
準條例第一條前段、第二條，判決如主文。
本案經檢察官張智堯到庭執行職務
中　　華　　民　　國　　94　　年　　12　　月　　30　　日
    　　　　　　　刑事第十三庭  審判長法　官 朱瑞娟
                　                    法  官 陳慧萍
                                      法  官 吳佳薇
如不服本判決，應於判決送達後10日內，向本院提出上訴狀。
上正本證明與原本無異。
如不服本判決，應於判決送達後10日內向本院提出上訴狀（應抄
附繕本）。告訴人或被害人如對於本判決不服者，應具備理由請
求檢察官上訴，其上訴期間之計算係以檢察官收受判決正本之日
期為準。
中　　華　　民　　國　　95　　年　　1 　　月　　2 　　日
                                      書記官 潘文賢
附錄本件論罪科刑法條全文：
刑法第185條之3
服用毒品、麻醉藥品、酒類或其他相類之物，不能安全駕駛動力
交通工具而駕駛者，處一年以下有期徒刑、拘役或三萬元以下罰
金。
刑法第325條
意圖為自己或第三人不法之所有，而搶奪他人之動產者，處六月
以上五年以下有期徒刑。
因而致人於死者，處無期徒刑或七年以上有期徒刑，致重傷者，
處三年以上十年以下有期徒刑。
第一項之未遂犯罰之。
